臺灣臺中地方法院刑事判決　　　　　　　　　　　　　九十三年度訴字第一一一號
　　公　訴　人　臺灣臺中地方法院檢察署檢察官
　　被　　　告　乙○○
右列被告因違反妨害兵役治罪條例等案件，經檢察官聲請以簡易判決處刑（九十二年
度偵字第三七八五、五二九二號，九十二年度偵緝字第七六六號），本院臺中簡易庭
認不宜以簡易判決處刑，移由本院改依通常程序審判，被告於準備程序中就被訴事實
為有罪之陳述，受命法官於聽取當事人之意見後，由本院合議庭裁定以簡式審判程序
判決如左：
    主  文
乙○○共同連續傷害人之身體，累犯，處有期徒刑陸月，如易科罰金，以佰元折算
壹日；又意圖避免常備兵現役之徵集，而應受徵集，無故逾入營期限五日，累犯，處
有期徒刑肆月，如易科罰金，以佰元折算壹日。應執行有期徒刑捌月，如易科罰金
，以佰元折算壹日。
    事  實
一、乙○○前因違反槍砲彈藥刀械管制條例案件，經本院以九十年度重訴字第五四八
    號判決判處有期徒刑六月，如易科罰金，以三百元折算一日確定，於民國九十年
    十月二十五日易科罰金執行完畢。詎其仍不知悔改，竟與多名不詳之成年男子基
    於傷害人之身體之概括犯意聯絡及毀損之犯意聯絡，先於九十一年七月二十日凌
    晨三時二十分許，在臺中市○○路與篤行路口，因與丁○○有財務上之糾紛，竟
    夥同七、八名姓名年籍均不詳之成年男子，共同持木棍打砸何麗雲所有，現由丁○○使用之車牌號碼七Ｑ－一七三六號自用小客車，並同時以木棍毆打坐在車內
    之丁○○，致上開車輛四個車門凹陷及車窗玻璃碎裂而不堪使用，且造成丁○○
    受有左前臂挫傷之傷害；又於同年十月十四日晚間十時許，在臺中市○○街八四
    號明德女中前，因細故夥同四、五名姓名年籍均不詳之成年男子，共同持棒球棍
    毆打甲○○，致甲○○受有左右肘部多處挫擦傷、右上臂大型挫傷十六×十公分
    等傷害。
二、乙○○係七十年八月三十一日出生，已於民國八十九年八月十九日為徵兵體檢完
    畢，為空軍第Ｄ七三一梯次常備兵之應受徵集役齡男子，依該九十一年十月三十
    一日之中市府兵徵字第○九一○一六一四七二號徵集令所載，乙○○應於九十一
    年十一月二十日前往臺中火車站出口處報到，並隨隊至臺南官田服役，惟臺中市
    西屯區公所於九十一年十一月間派員將臺中市政府所發之前開空軍常備兵徵集令
    送往乙○○之戶籍地－臺中市○區○○路二六巷二十弄二號時，因乙○○不在，
    由乙○○之兄林文正代收；林文正代收後，遂以電話通知乙○○應按徵集令所載
    ，於前揭時地前往報到入伍服役，乙○○於知悉前情後，竟因其有前開傷害案件
    現遭偵辦中，而另起避免常備兵徵集之意圖，拒不於前開指定日期入營服役，亦
    未依規定敘明理由辦理延役，故逾入營期限達五日以上。
三、案經臺中市政府移送及丁○○、甲○○訴由臺中市警察局第一分局、第三分局報
    請臺灣臺中地方法院檢察署檢察官偵查後聲請簡易判決處刑，本院臺中簡易庭認
    不宜以簡易判決處刑，簽移本院普通庭依通常程序審理。
    理  由
一、按凡財產法益被侵害時，其財產之所有權人固為直接被害人，即對於該財產有事
    實上管領力之人，因他人之犯罪行為而其管領權受有侵害者，亦不失為直接被害
    人（最高法院四十二年臺非字第十八號判例意旨參照）。查上開車牌號碼七Ｑ－
    一七三六號自用小客車，係告訴人丁○○之母親何麗雲所有，現由告訴人丁○○
    使用中，業經告訴人丁○○供明在卷（參見本院刑事卷宗九十三年二月十二日審
    判筆錄第四頁），則告訴人丁○○對上開車輛即為有事實上管領力之人，因被告
    毀損上開車輛之車門、車窗玻璃等物，致令不堪用，是告訴人丁○○要屬犯罪行
    為之直接被害人，依刑事訴訟法第二百三十二條之規定，自得為告訴，合先敘明
    。
二、訊據被告乙○○於本院調查程序及審理時均為有罪之陳述，坦承有於右揭時、地
    ，連續傷害丁○○、甲○○及前述違反妨害兵役治罪條例之犯行，核與告訴人丁○○、甲○○之指述，及證人賴凱莉、詹鴻彥即現場目擊者及證人林文正於偵查
    中之證詞相符，並有財團法人私立中國醫藥學院附設醫院出具之丁○○診斷證明
    書、佑仁醫院出具之甲○○驗傷單、臺中市政府九十二年二月七日府兵徵字第○
    九二○○一六三五八號函、九十一年十月三十一日府兵徵字第○九一○一六一四
    七二號空常備兵徵集令、被告之戶籍謄本、被告之兵籍表影本各一紙在卷可稽，
    足見被告自白與事實相符，惟其於本院審理時辯稱：伊係徒手毆打告訴人甲○○
    云云，然告訴人甲○○及證人詹鴻彥均指稱被告以棒球棍毆打告訴人甲○○，且
    觀諸告訴人甲○○受有右上臂大型挫傷十六×十公分之傷勢，若僅是拳頭毆擊，
    怎會造成十六×十公分大面積之挫傷，是被告辯稱係徒手毆打云云，顯無可採。
    綜上，本案事證明確，被告犯行洵堪認定，應依法論科。
三、核被告所為，係犯刑法第二百七十七條第一項傷害罪、同法第三百五十四條毀損
    器物罪及妨害兵役治罪條例第四條第五款之罪。被告與七、八名不詳之成年男子
    就傷害告訴人丁○○、毀損告訴人丁○○使用之上開車輛犯行，有犯意聯絡及行
    為分擔，為共同正犯；被告又與四、五名不詳之成年男子就傷害告訴人甲○○之
    犯行，有犯意聯絡及行為分擔，為共同正犯。被告以一行為觸犯傷害及毀損二罪
    名，為想像競合犯，依刑法第五十五條之規定，應從一重之傷害罪處斷。公訴人
    雖未就被告毀損上開車輛部分為起訴，惟此部分既已經告訴人丁○○合法提出告
    訴（參見臺灣臺中地方法院檢察署九十二年度偵字偵查卷宗第八頁），且與已起
    訴之傷害告訴人丁○○部分，有想像競合之裁判上一罪之關係，為起訴效力所及
    ，本院自得併予審理，附此敘明。被告前後二次傷害告訴人丁○○及告訴人甲○○之犯行，時間緊接，方法相同，觸犯構成要件相同之罪，顯係基於概括犯意為
    之，為連續犯，依刑法第五十六條之規定，以一傷害罪論處，並加重其刑。被告
    所犯連續傷害罪及違反妨害兵役治罪條例第四條第五款罪之間，犯意各別，行為
    互殊，應予分論併論。被告前因違反槍砲彈藥刀械管制條例案件，經本院以九十
    年度重訴字第五四八號判決判處有期徒刑六月，如易科罰金，以三百元折算一日
    確定，於九十年十月二十五日易科罰金執行完畢，此有臺灣高等法院被告全國前
    案紀錄表、臺灣臺中地方法院檢察署刑案資料查註紀錄表附卷可參，其受有期徒
    刑之執行完畢，五年內再犯有期徒刑以上之罪，為累犯，依法遞加重其刑。爰審
    酌被告持械傷害他人，及毀損他人物，造成他人身體傷害與財產上損失，惡性非
    輕，又為圖一時之僥倖而避免兵役徵集，已妨害國家徵兵之正常運作，有違國民
    服兵役之義務，暨其犯罪手段、目的、情節、犯罪所生之危害、告訴人所受傷害
    之程度及犯後態度尚可等一切情狀，對上開二罪，各量處如主文所示之刑，且均
    諭知易科罰金之折算標準，並合併定其應執行之刑，及諭知易科罰金之折算標準
    。
據上論斷，應依刑事訴訟法第四百五十二條、第二百七十三條之一第一項、第二百九
十九條第一項前段，妨害兵役治罪條例第四條第五款，刑法第十一條前段、第二十八
條、第五十六條、第二百七十七條第一項、第三百五十四條、第五十五條、第四十七
條、第五十一條第五款、第四十一條第一項前段、第二項，罰金罰鍰提高標準條例第
一條前段、第二條，判決如主文。
本案經檢察官丙○○到庭執行職務
中      華      民國      九十三    年     二    月     二十六    日
                                臺灣臺中地方法院刑事第三庭
                                    法  官  黃  裕  仁
右正本證明與原本無異。
如不服本判決，應於判決送達後十日內向本院提出上訴狀，上訴於臺灣高等法院臺中
分院( 須附繕本 )。
                                    書記官
中      華      民      國      九十三    年     二    月     二十六    日
分院( 須附繕本 )。
附錄論罪科刑法條
刑法第二百七十七條第一項
傷害人之身體或健康者，處三年以下有期徒刑、拘役或一千元以下罰金。
刑法第三百五十四條
毀棄、損壞前二條以外之他人之物或致令不堪用，足以生損害於公眾或他人者，處二
年以下有期徒刑、拘役或五百元以下罰金。
妨害兵役治罪條例第四條
意圖避免預備軍官、預備士官或常備兵、補充兵現役之徵集，而有下列行為之一者，
處五年以下有期徒刑：
一  捏造免役或緩徵原因者。
二  毀傷身體或以其他方法變更體位者。
三  緩徵原因消滅，無故逾四十五日未自動申報者。
四  拒絕接受徵集令者。
五  應受徵集，無故逾入營期限五日者。
六  使人頂替本人應徵者。
七  未經核准而出境者。
八  核准出境後，屆期未歸，經催告仍未返國者。
